【裁判字號】    94,簡上,724
【裁判日期】    950124
【裁判案由】    傷害等
【裁判全文】
臺灣高雄地方法院刑事判決             94年度簡上字第724號
上  訴  人
即  被  告  丙○○
            丁○○
右列上訴人即被告因傷害等案件，不服本院高雄簡易庭94年度簡
字第2107號中華民國94年6 月29日第一審簡易判決（聲請簡易判
決處刑案號：94年度調偵字第11號），提起上訴，本院管轄之第
二審合議庭判決如下：
    主  文
原判決關於丙○○部分撤銷。
丙○○無罪。
其他上訴駁回。
    事  實
一、緣丙○○之岳母謝陳清蘭與甲○○因車禍糾紛未獲賠償，丙○○即與丁○○於民國93年7 月5 日凌晨2 時許，同往甲○○位於高雄縣美濃鎮○○○街103 號之住處門前理論，雙方
    因而發生爭執，丁○○竟基於恐嚇危害安全之犯意，當場向
    甲○○恫稱：「你如果車禍事情不與人處理，就要找人弄死
    你」等語，以此加害甲○○生命、身體之事恐嚇甲○○，致
    其心生畏懼，而危害人身安全。
二、案經甲○○訴由高雄縣政府警察局旗山分局報請臺灣高雄地
    方法院檢察署檢察官偵查後聲請簡易判決處刑。
    理  由
甲、上訴人丁○○部分：
壹、程序方面：
一、按被告經合法傳喚，無正當之理由不到庭者，得不待其陳述
    ，逕行判決，該項規定於對於簡易判決處刑有不服而上訴於
    管轄之第二審地方法院合議庭者準用之，刑事訴訟法第371
    條、第455 條之1 第3 項分別定有明文。本件上訴人即被告
    丁○○經本院合法傳喚，無正當理由未到庭，爰不待其陳述
    ，由檢察官一造辯論逕行判決，合先敘明。
二、次按被告以外之人於偵查中向檢察官所為陳述，除顯有不可
    信之情況者外，得為證據，刑事訴訟法第159 條之1 第2 項
    定有明文。偵查中對被告以外之人所為之偵查筆錄，性質上
    屬傳聞證據。惟現階段刑事訴訟法規定檢察官代表國家偵查
    犯罪、實施公訴，依法其有訊問被告、證人及鑑定人之權，
    證人、鑑定人且須具結，而實務運作時，檢察官偵查中向被
    告以外之人所取得之陳述，原則上均能遵守法律規定，不致
    違法取供，其可信度極高，職是，被告以外之人前於偵查中
    已具結而為證述，除反對該項供述得具有證據能力之一方，
    已釋明「顯有不可信之情況」之理由外，不宜遽指該證人於
    偵查中之陳述不具證據能力。本件證人即告訴人甲○○於檢
    察官偵查中具結後所為之陳述，未曾提及檢察官在偵查時有
    不法取供之情形，被告復未反對該項供述得具有證據能力，
    或釋明上開供述有顯不可信之情況，揆諸前開說明，上開證
    人於偵查中之證言自均具有證據能力。
三、再按被告以外之人於檢察事務官、司法警察官或司法警察調
    查中所為之陳述，與審判中不符時，其先前之陳述具有較可
    信之特別情況，且為證明犯罪事實存否所必要者，得為證據
    ，刑事訴訟法第159條之2定有明文。所謂「前後陳述不符」
    之要件，應就前後階段之陳述進行整體判斷，以決定其間是
    否具有實質性差異，惟無須針對全部陳述作比較，陳述之一
    部分有不符，亦屬之。而所謂「較可信之特別情況」之情形
    ，亦應就前後陳述時之各種外部情況進行比較，以資決定何
    者外部情況具有可信性。若陳述係在特別可信之情況下所為
    ，則虛偽陳述之危險性即不高，雖係審判外陳述，或未經被
    告反對詰問，仍得承認其有證據能力。所稱「外部情況」之
    認定，例如陳述人先前陳述是在記憶猶新的情況下直接作成
    ，一般與事實較相近，事後即可能因記憶減弱或變化，致有
    不清晰或陳述不符之現象發生。本件證人乙○○於警詢中證
    稱：聽到丁○○在旁用恐嚇言語說：「車禍事情沒解決就要
    給你（指甲○○）死」等語（見警卷第14、15頁），惟其於
    法院審理時結證稱：「丙○○與丁○○好像都有說『如果你
    （甲○○）不賠我，要對你怎麼樣』，到底是說要對他（甲○○）怎麼樣的內容我沒聽到」等語；經審判長訊問：是否
    確有聽到丁○○說「不賠錢要讓你（甲○○）死」？則證稱
    「那麼吵我好像沒有聽到」等語（見本院簡上字卷第69頁）
    。其於警詢中及本院審理時之供述，固略有差異，惟本院審
    酌其於警詢中之證述距案發日較近，當時記憶自較深刻，可
    立即反應所知，不致因時隔日久而遺忘案情；且較無來自被
    告或其他成員同庭在場之壓力而出於虛偽不實之證述，揆諸
    上開說明，其於警詢中所為之陳述，客觀上應具有較可信之
    特別情況，且亦為證明犯罪事實存否所必要，依上揭規定，
    其於警詢中之證言自有證據能力。
貳、實體方面：
一、上訴人即被告（下稱被告）丁○○於本院審理中固坦承有於
    前揭時、地與上訴人即被告（下稱被告）丙○○同往告訴人
    甲○○住處理論，惟矢口否認有何恐嚇犯行，辯稱：「我從
    頭到尾都沒有跟（告訴人）甲○○講過話」云云，惟查：
 (一) 前揭事實，業據證人即告訴人甲○○於警詢中指訴綦詳，復
    於偵查、原審調查及本院審理中結證明確，核與證人乙○○
    於警詢中證稱「丁○○在旁用恐嚇言語說：車禍事情沒解決
    就要給你（指甲○○）死」等語相符。證人即被告丙○○固
    於本院審理中證稱：乙○○當時未在現場，不可能聽聞恐嚇
    內容等語，然證人乙○○復於本院審理中到庭結證稱：伊住
    在告訴人住宅隔壁，間隔一條小巷，伊臥室在2 樓靠近馬路
    ，當日凌晨2 時許，伊在臥室睡覺，被戶外聲音吵醒，伊在
    樓上有聽到有人混雜國語及客家話大聲說話，內容包括罵髒
    話及賠償之事情，被告丁○○及丙○○好像都有說「如果你
    不賠我，要對你怎麼樣」；至伊於本院審理中之證述與警詢
    有些許出入，係因事隔已久，伊需慢慢回憶始能想起來等語
    。依乙○○之警詢筆錄所載，製作筆錄日期為93年8 月2 日
    ，距案發日期93年7 月5 日不滿1 月，至本院審理期日95年
    1 月13日則已1 年有餘，而乙○○年已61歲，對於1 年多前
    所發生之偶然事件，自不如事發1 月時之記憶清晰，仍可憶
    及當時聽到被告丁○○或丙○○對告訴人恫稱：「如果你不
    賠我，要對你怎麼樣」等語，足認其警詢證述應較具體可採
    ；況經本院命員警至現場拍照及測量結果，告訴人住處門牌
    99號，證人乙○○住處門牌103 號，中間僅隔3.1 公尺窄巷
    ，有卷附現場照片4 幀及測量紀錄為證。證人乙○○之臥室
    既位在2 樓且面臨馬路，且案發時間係凌晨2 時許，夜深人
    靜，對於發生於告訴人門前之爭吵內容，自能清楚聽聞，足
    見其確有聽聞警詢所述內容無疑。是被告丁○○所辯，應屬
    事後卸責之詞；證人丙○○前開證述，亦係迴謢被告丁○○
    之詞，均難憑採。是被告丁○○確有向告訴人恫稱：「你如
    果車禍事情不與人處理，就要找人弄死你」等語，以此加害
    告訴人生命、身體之事恐嚇告訴人之事實，至堪認定。
 (二) 衡諸社會常情，一般人對於與自己發生糾紛之人，於深夜夥
    同陌生男子突至住處叫罵，在毫無防備之下，已難全無畏懼
    ；況本件被告丁○○更對告訴人恫稱：「車禍事情沒解決就
    要給你死」等語，綜合當時情境而以常理判斷，被告丁○○
    既能於深夜至告訴人住處滋擾生事，其恫嚇內容自非全無實
    現之可能，告訴人對此加害其生命之事，難免心生恐懼，致
    危害其人身安全甚明。
二、綜上，本件事證明確，被告丁○○恐嚇犯行已堪認定。原判
    決援引刑法第305 條、第41條第1 項前段，罰金罰鍰提高標
    準條例第1 條前段、第2 條，並審酌被告丁○○不思以理性
    之方式解決問題，出言恐嚇，欠缺法治觀念，且迄未與告訴
    人達成和解，犯後未坦承犯行，態度非佳，及其犯罪動機、
    目的、情節等一切情狀，量處被告丁○○拘役40日，並諭知
    易科罰金之折算標準。本院認其認事用法，均無違誤，量刑
    亦稱妥適，被告丁○○仍執前詞否認犯罪，其上訴為無理由
    ，應予駁回。
乙、上訴人丙○○部分：
壹、程序方面：按被告以外之人於審判外之言詞或書面陳述，除
    法律有規定者外，不得作為證據，刑事訴訟法第159 條第1
    項固定有明文。本件告訴人甲○○及證人乙○○於警詢、偵
    訊中之陳述，為被告以外之人於審判外之陳述，惟依刑事訴
    訟法第159 條第1 項規定所禁止作為證據者，僅係禁止作為
    認定犯罪事實及法律效果之實質證據，至於作為證明其他證
    據證明力之彈劾證據，屬自由證明範圍，要非為法所禁止。
    是渠等於警詢及偵訊中之陳述，仍得作為渠等於本院審理時
    所為證詞之彈劾證據，不受刑事訴訟法第159 條第1 項之限
    制。
貳、實體方面：
一、聲請簡易判決處刑意旨另以：被告丙○○因其岳母謝陳清蘭
    與告訴人甲○○發生車禍糾紛未獲賠償，即與同案被告丁○○於93年7 月5 日凌晨2 時許，同往甲○○位於高雄縣美濃
    鎮○○○街103 號之住處門前理論，雙方因而發生爭執，被
    告丙○○竟基於傷害告訴人身體之犯意，出手毆打告訴人胸
    部，致其受有胸部疼痛之傷害，因認被告丙○○涉犯刑法第
    277 條第1 項之傷害罪嫌等語。
二、按犯罪事實應依證據認定之，無證據不得推定其犯罪事實；
    不能證明被告犯罪者，應諭知無罪之判決，刑事訴訟法第15
    4 條、第301 條第1 項分別定有明文。又刑事訴訟法上所謂
    認定犯罪事實之證據，係指足以認定被告確有犯罪行為之積
    極證據而言，如未能發現有相當證據或證據不足以證明，自
    不能以推測或擬制之方法以為裁判基礎，又認定不利於被告
    之事實，需依積極證據，苟積極證據不足為不利被告之認定
    時，即應為有利於被告之認定，更不必有何有利之證據（最
    高法院29年上字第3105號、40年臺上字第86號、30年上字第
    816 號判例意旨參照）。又刑法第277 條第1 項之傷害罪，
    以有傷害人之意思並發生傷害之結果者始能成立，若加害者
    以傷害人之意思而加暴行，尚未發生傷害之結果，除法律對
    於此項暴行另有處罰規定者外，自不成立何種罪名（最高法
    院23年上字第763 號判例意旨參照）。茲所稱之傷害，係指
    行為人破壞他人之生理組織或健康狀況而異於原來之正常情
    狀者而言；又傷害固不限於外傷，舉凡損害人身體內部外部
    機能者均屬之，惟如行為人雖有傷害之故意與行為，但於人
    之身體或精神之組織機能並無妨害者，除有同法第281 條之
    情形外，即不能成立傷害罪。
三、聲請簡易判決處刑意旨認被告丙○○涉有刑法第277 條第1
    項之傷害罪嫌，並舉告訴人甲○○於警詢及偵查中之指訴、
    證人乙○○於警詢中之證述及三聖醫院於93年7 月5 日出具
    之驗傷診斷書1 紙為證。然觀諸前開驗傷診斷書之記載，除
    診斷結果欄記載告訴人「胸腹部疼痛」外，並無其他外傷或
    內外部組織機能或健康狀況受到破壞之記載。且本院依被告
    丙○○聲請函詢上開醫院關於該驗傷診斷書所載「胸腹部疼
    痛」究何所指，該醫院函覆稱「病患（即告訴人）就診時，
    胸部並無淤血、損傷或破損；無破壞器官功能或其他影響健
    康之傷害。診斷書所載『疼痛』係病患主訴之身體知覺」等
    語，此有該醫院於94年10月4 日出具之函文1 紙在卷可參，
    足見告訴人指訴遭被告丙○○出手毆打，產生胸腹部疼痛，
    僅屬其知覺反應，並非傷害之結果，揆諸上開說明，即與傷
    害罪之構成要件有間。再者，告訴人初於警詢中指訴被告丙○○係以右拳毆傷其左前胸及下巴等語（見警卷第10頁）；
    繼於偵查中則結證稱丙○○係毆打其手部及頭部等語（見調
    偵字卷第6 頁）；復於原審調查程序中改稱係毆打其胸部及
    嘴巴等語（見原審卷第13頁）。其就毆打部位，前後指訴不
    一，又與驗傷診斷書記載不符，指訴內容顯有瑕疵，難以遽
    信；且證人乙○○復於本院審理中結證稱：當時附近住家都
    熄燈了，伊見到丙○○以左手搭在告訴人肩膀上，手臂環住
    告訴人之頭部，並未看到手部其他動作等語，經審判長訊問
    其為何於警詢中證述看見被告丙○○以拳頭毆打甲○○，則
    答以：「因為不是很亮，丙○○的手抱住甲○○，我不是看
    得很清楚」等語（見本院卷第68、69頁），足見證人乙○○
    實未目擊丙○○有毆打告訴人之行為，僅因光線昏暗，丙○○又環抱告訴人頭部，直覺有毆打舉動而已，其於警詢中不
    利被告丙○○之證述，尚非可採。此外，復查無其他積極證
    據足資證明被告有何傷害犯行，犯罪即屬不能證明，揆諸前
    開說明，應諭知被告丙○○無罪。原判決遽予論罪科刑，容
    有未洽，上訴意旨以此指摘原判決不當，為有理由，應由本
    院將原判決撤銷，改諭知被告丙○○無罪。
四、末按檢察官聲請以簡易判決處刑之案件，經法院認為有第45
    1 條之1 第4 項但書之情形者，應適用通常訴訟程序審判之
    ，刑事訴訟法第452 條定有明文。又對於簡易判決之上訴，
    準用刑訴法第三編第一章及第二章之規定。管轄第二審之地
    方法院合議庭受理簡易判決上訴案件，應依通常程序審理。
    其認案件有刑事訴訟法第452 條之情形者，應撤銷原判決，
    逕依通常程序為第一審判決，法院辦理刑事訴訟簡易程序案
    件應行注意事項第14項亦規定明確。本件原審依檢察官聲請
    簡易判決處刑，對被告丙○○以傷害罪論罪科刑，經本院撤
    銷原判決，改判被告無罪，已如前述，足認檢察官聲請簡易
    判決處刑為不適當，而有刑事訴訟法第451 條之1 第4 項第
    3 款之情形，揆諸前揭說明，應由本院合議庭逕依通常程序
    審理後，自為第一審判決。檢察官如不服本判決，仍得於法
    定上訴期間內，向管轄之第二審法院提起上訴，附此敘明。
據上論斷，應依刑事訴訟法第452 條、第455 之1 第1 項、第3
項、第371 條、第369 條第1 項前段、第364 條、第368 條、第
301 條第1 項，判決如主文。
本案經檢察官戊○○到庭執行職務。
中    華    民    國    95    年    1     月    24    日
                  刑事第六庭    審判長法  官  簡志瑩
                                      法  官  李  蓓
                                      法  官  林柏壽
以上正本證明與原本無異。
被告丁○○部分不得上訴。
被告丙○○部分，檢察官如不服本判決，應於判決送達後10日內
向本院提出上訴。
中    華    民    國    95    年    1     月    25    日
                                      書記官  林國龍


司法院資訊處製作；財團法人民間司法改革基金會備份。
